【裁判字號】    99,抗,67
【裁判日期】    990722
【裁判案由】    拍賣抵押物
【裁判全文】
臺灣臺南地方法院民事裁定                99年度抗字第67號
抗  告  人  飛寶動能股份有限公司
法定代理人  甲○○
相  對  人  上富投資股份有限公司
法定代理人  乙○○
上列抗告人因與相對人上富投資股份有限公司間拍賣抵押物事件
，對於中華民國99年6月7日本院99年度司拍字第203 號裁定提起
抗告，本院裁定如下：
    主  文
抗告駁回。
抗告程序費用由抗告人負擔。
    理  由
一、按扺押權人，於債權已屆清償期而未清償者，得聲請法院拍
    賣抵押物，就其賣得價金而受清償；民法第873條第1項定有
    定有明文。是抵押權人依此項規定聲請拍賣抵押物係屬非訟
    事件，法院所為准駁之裁定，無確定實體法上法律關係存否
    之性質，於債權及抵押權之存否無既判力，故袛須其抵押權
    已經依法登記，且債權已屆清償期而未受清償，法院即應為
    准許拍賣抵押物之裁定，至對於此項法律關係有爭執之人，
    為求保護其權利，不妨提起訴訟，以求解決，不得僅依抗告
    程序聲明其爭執，並據為廢棄拍賣抵押物裁定之理由（最高
    法院51年10月8日民刑庭總會決議(三)參照）。
二、本件抗告意旨略以：抗告人與永保安康大酒店股份有限公司
    （下稱永保安康公司）間僅存有不動產買賣契約關係，而非
    借貸關係，抗告人從未向永保安康公司借款，故不存在清償
    期限之問題。又依抗告人與永保安康公司所簽立之「不動產
    買賣契約書」約定，就該契約書之交易總價款新臺幣（下同
    ）630,000,000元，抗告人已支付永保安康公司547,165,863
    元，是抗告人僅餘82,834,137元尚未給付，非如原裁定所稱
    之168,000,000 元。為此，抗告人提起本件抗告，請求廢棄
    原裁定等語。
三、本件相對人主張對於抗告人有原裁定所載之債權，並以原裁
    定主文所示之不動產設定抵押權，且經依法登記，而該債權
    因相對人已以存證信函催告抗告人給付價款，抗告人對相對
    人之債務已屆清償期而未受清償，有相對人提出之他項權利
    證明書、土地及建築改良物抵押權設定契約書、不動產買賣
    契約書、土地登記第一類謄本、抗告人之公司變更登記表、
    郵局存證信函各1 份等可證，原法院據以准許相對人拍賣抵
    押物之聲請，即無不當。按本件相對人於聲請狀係載債務人
    向聲請人所負「買賣契約價金之擔保」等語，原裁定誤載為
    「借用」，合先敘明，至抗告意旨該債務金額非如原裁定所
    示云云，依首開說明，法院於非訟程序中，僅於形式上審查
    相對人之聲請是否符合實行抵押權之要件，而為准駁之裁定
    ，並無確定實體法上法律關係存否之性質。故抗告人就債務
    金額之若干所為關於實體事項之爭執，自應另循訴訟程序謀
    求救濟，要非於本件拍賣抵押物之非訟程序所得審究。抗告
    人以前揭情詞置辯，提起抗告，請求廢棄原裁定，不能謂有
    理由。
四、按非訟事件程序費用之負擔，有相對人者，準用民事訴訟法
    有關訴訟費用之規定；又依法應由關係人負擔費用者，法院
    裁定命關係人負擔時應一併確定其數額，非訟事件法第21條
    第2項及第24條第1項分別定有明文。經核本件非訟事件程序
    費用即抗告費為1,000 元，爰依職權確定上開抗告費用負擔
    如主文第2項所示。
五、據上論結，本件抗告為無理由，依非訟事件法第46條、第21
    條第2項、第24條第1項，民事訴訟法第495 條之1第1項、第
    449 條第1項、第78條，裁定如主文。
中    華    民    國    99    年    7     月    22    日
                  民事第三庭    法  官  周素秋
以上正本證明與原本無異。
本裁定除以適用法規顯有錯誤為理由，不得再抗告。如提起再抗
告，應於收受後10日內委任律師為訴訟代理人向本院提出再抗告
狀，並繳納再抗告費新台幣1,000元。
中    華    民    國    99    年    7     月    22    日
                                書記官  洪浩容

司法院資訊處製作；財團法人民間司法改革基金會備份。
